【裁判字號】    98,交聲,1603
【裁判日期】    980713
【裁判案由】    違反道路交通管理處罰條例聲明異議
【裁判全文】
臺灣臺北地方法院交通事件裁定        98年度交聲字第1603號
原處分機關  臺北市交通事件裁決所
異  議  人
即受處分人  丙○○
上列受處分人因違反道路交通管理處罰條例案件，對於臺北市交
通事件裁決所中華民國98年3 月9 日所為之處分（原處分案號：
北市裁催字第裁22-M00000000號）聲明異議，本院裁定如下：
    主  文
原處分撤銷。
丙○○汽車駕駛人，行車速度，超過規定之最高時速未滿二十公
里，處罰鍰新臺幣壹仟陸佰元，並記違規點數壹點。
    理  由
一、按行車速度，依標誌或標線之規定，道路交通安全規則第93
    條第1 項定有明文。次按汽車駕駛人，行車速度超過規定之
    最高時速，處新臺幣（下同）1200元以上2400元以下罰鍰，
    並予記違規點數1 點，道路交通管理處罰條例第40條、第63
    條第1 項第1 款定有明文。
二、本件異議人即受處分人丙○○駕駛車牌號碼3479－KD號自用
    一般小客貨車（下稱系爭車輛），於民國95年4 月3 日下午
    2 時23分許，行經限速每小時60公里之臺3 線375.3 公里路
    段，車速達每小時72公里（測速距離326.1 公尺），超過規
    定之最高速限12公里，經臺南縣政府警察局執勤員警依雷射
    測速儀器採證後，當場攔停舉發「時速72公里，限速60里，
    超速」之違規，嗣異議人於應到案日期前提出申訴，經原舉
    發單位調查後，仍認異議人有超速行駛之違規行為，原處分
    機關乃依道路交通管理處罰條例第40條及違反道路交通管理
    事件統一裁罰基準表之規定，於98年3 月9 日，以「駕駛人
    行車速度，超過規定之最高時速未滿20公里」，裁處罰鍰24
    00元並依同條例第63條規定記違規點數1 點。嗣異議人於同
    年3 月18日收受上開裁決書後，於同年4 月7 日向原處分機
    關提出異議，未逾法定聲明異議期限，合先敘明。
三、異議意旨略以：(一)本件業於95年即以員警執法有爭議，向臺
    北市交通事件裁決所申訴，該車亦於96年間辦理過戶，不解
    為何事隔3 年再遭裁決罰款；(二)經返回舉發地實際丈量後，
    發現當時執勤位於路口前方360公尺，而非原先概估的500公
    尺，按當時員警稱「測速槍顯示於300 多公尺前即測定本人
    車速72公里」（南縣警交字第0950015613號函）推測，顯然
    執勤員警有執勤作業疏失，試問才由路口轉彎的車輛如何能
    立即加速至72公里時速？(三)臺南縣警察局舉發本件並無證據
    能力，民眾與警察處於權利義務極不對等關係，易使警察因
    訓練、裝備不足、獎金或其他利益等因素濫開罰單，況且當
    時伊處於車陣中間，並非第一部車，雷射測速槍有可能被車
    陣干擾，或根本未達取締條件，而且我車上載著我母親，不
    可能開很快，本件亦無照片佐證，只憑員警說了算，如何令
    人信服？本人於紅單上簽名一事，亦非對員警不當開單之認
    諾，為此聲明不服，請求撤銷原處分云云。
四、本院查：
（一）異議人駕駛系爭車輛於前揭時地，經臺南縣政府警察局執
      勤員警以雷射測速器當場測得行車速度達每小時72公里，
      超過規定之每小時60公里最高限速，而遭當場攔停舉發之
      事實，有卷附南縣警交字第M00000000 號違反道路交通管
      理事件通知單、臺南縣警察局95年4 月18日南縣警交字第
      0950015613號函、臺南縣警察局提出之現場舉發錄影光碟
      在卷可證，並經當時舉發之員警乙○○、甲○○到庭具結
      證述明確，是本件異議人確有行車速度超過規定最高時速
      未滿20公里之事實，其違規之行為明確，堪以認定。
（二）異議人雖以前揭情詞置辯云云，惟查：
    1.行政罰法第27條第1 項、第2 項明文規定：「行政罰之裁
      處權，因3 年期間之經過而消滅。前項期間，自違反行政
      法上義務之行為終了時起算。但行為之結果發生在後者，
      自該結果發生時起算。」，明白揭櫫行政罰裁處之時效期
      間為3 年。而道路交通管理處罰條例就裁處權時效並無特
      別規定，是以有關道路交通管理處罰條例案件之裁處權時
      效，悉依行政罰法之規定辦理。本件係行政罰法95年2 月
      5 日施行後之違規行為，依該法第27條第1 項、第2 項規
      定，其裁處權時效，應自違規行為日即95年4 月3 日起算
      3 年，故原處分機關於98年3 月9 日裁決，並未逾越上開
      行政罰法規定之3 年時效期間。又異議人為本件舉發違規
      當時之實際駕駛人，此為異議人所不爭執，並有舉發通知
      單之簽名附卷足稽，縱使系爭車輛於96年間辦理過戶予他
      人，亦不影響異議人違規事實之認定，原處分機關據以裁
      決，並無違法，合先敘明。
    2.本件舉發違規過程及雷射測速儀器之性能，業據證人即舉
      發警員乙○○於本院訊問時結證稱：「當時我持雷射槍在
      違規地點那邊稽查，測試違規車輛，當時測到有一部車輛
      違規，我們就把他攔下來，之後就告知駕駛人，跟他說時
      速多少，然後就提示測速槍的數據及速度給當事人看，並
      告知他違規，然後請他提出駕照、行照給我們員警開單，
      我們就是告知他權利，是在臺3 線跟臺20線的共同路線。
      」、「他說他車輛沒有超速，我跟他說我們雷射槍是單點
      的，就是雷射槍射出去是單點，沒有波，是一對一的，沒
      有照片是因為我們是現場稽查，所以沒有拍照。」、「（
      你的測速槍都有檢驗合格嗎？）都有檢驗。」等語；證人
      即舉發警員甲○○於本院訊問時亦結證稱：「剛剛我們小
      隊長（即乙○○）講的，大部分情形就是這樣，因為我們
      共同的勤務就是這樣。」、「（對於受處分人說有可能測
      錯，有何意見？）不太可能，因為那是點對點。」等語明
      確。復經本院勘驗臺南縣警察局提出之現場舉發錄影光碟
      結果為：鏡頭拍攝測速器顯示測得數據為「Range 326.1
      Speed 72」，表示異議人駕駛系爭車輛以時速每小時72公
      里行駛，測速距離326.1 公尺；而就異議人當場質疑伊非
      第一輛車，另有兩部車超越伊行駛，測速器有溢波誤測之
      虞云云，執勤員警亦於舉發當時就取締違規採證方式及測
      速槍性能，向異議人說明：「我跟你說，絕對是你這台，
      我跟你說我怎麼跟你測的，我測你這一台，我測到的時候
      ，你就看到我了，你就減速了，你減速的時候，外車道的
      車才超過去，所以說我才不會去攔他們那兩台，因為他們
      那兩台沒有超速，都60幾而已。」、「（異議人：在我前
      面超過去怎麼會沒有超速！）你減速了啊！你減了多少你
      知道嗎！你看到我了你才減速的，你曉不曉得！我是在前
      面的時候，我就給你測到了。」、「這是雷射槍，不是雷
      達。這ONE BY ONE啦。」、「有沒有一點紅點？... 那個
      紅點就是對車啦！... 就像你打靶的時候，準星在我們射
      出去對的那個點，就是那個點。... 雷達是那個波啦，這
      個是單對一的啦。」等語，執勤員警並當場示範測速器之
      操作方式，攔停另一車輛，確認以該測速器測得之數據並
      無違誤、堪稱精準等情，此有本院98年7 月13日勘驗筆錄
      在卷可參。本院衡諸證人乙○○、甲○○與異議人互不相
      識，亦無仇怨，核無甘冒偽證重典及濫開罰單所必須面臨
      之刑事及行政責任，誣陷異議人之虞；且渠等於本院訊問
      時就當日目擊異議人違規情節及舉發經過敘述明確，並就
      所使用之雷射測速槍為單點測速、經檢驗合格，並無誤測
      可能加以詳為說明，復有臺南縣警察局南縣警交字第0950
      015613號函所述「本局所使用雷射測速器為直線鎖定單1
      部車輛，目前無法同時測得2 部以上之車輛速度，車輛於
      測速點即被測速器鎖定」以及前述現場舉發錄影光碟相佐
      ，則渠等經本院命具結擔保並為合理說明之證述，應屬可
      採。又本件舉發當時使用之雷射測速儀器係經檢驗合格，
      有證人乙○○前揭證述及雷射速度測量儀器之檢驗報告可
      參，則該雷射測速儀器於正常使用下所測得之數據，亦屬
      可信。而本件異議人既未就執勤員警之舉發有誤或測速儀
      器操作上有何疏失提出相關證據以供調查，本院經查亦無
      任何證據足資證明其有捏造事實違法取締之情事，則執勤
      員警乙○○、甲○○本其維護交通秩序、安全職責所為之
      舉發，既有上揭相關證據可資佐證，應認係真實無誤。故
      異議人之違規行為至堪認定，前開所辯並無可採。
    3.另異議人雖以沒有採證照片證明伊違規云云置辯。惟按道
      路交通管理處罰條例裁處行政罰事件，依據公法爭議之舉
      證責任分配法則，固應先由行政機關就其業已履踐相關正
      當法律程序，以及人民應受處罰之客觀違反法令行為，負
      證明之責，異議人就行政機關已為相當證明之前開事項，
      若主張欠缺主觀歸責條件或為其他抗辯，亦須就其所辯提
      出反證。惟行政機關對於前開應為舉證事項，非不得以執
      行查察取締勤務人員，依據調查人證之程序，使就親歷事
      實提供不可替代之證明方法，尤於當場舉發交通違規事件
      ，鑑於交通違規事實往往驟然而現、稍縱即逝，若硬性要
      求舉發員警不分違規情節，一律必須預留證據，俾便事後
      提出供法院審酌，除有現實技術可行性之困難外，勢將大
      幅提高交通管理之行政成本，並嚴重削弱道路交通管理之
      行政效能，此絕非立法者制定道路交通管理法規之本意。
      職是，本件異議人違規當時執勤員警雖未拍照存證，然已
      於異議人違規後當場攔停異議人，並向異議人提示測速槍
      測得數據及說明取締違規採證方式，有前揭舉發錄影光碟
      足稽，執勤員警乙○○、甲○○亦就舉發經過證述明確在
      卷，已如前述，異議人自難僅以無照片佐證云云，據為免
      責事由。
五、綜上所述，異議人確有於上揭時地駕駛系爭車輛，行車速度
    超過規定之最高速限未滿20公里之違規行為，原處分機關依
    道路交通管理處罰條例第40條、第63條之規定，裁處異議人
    罰鍰2400元，並記違規點數1 點，固非無見。惟異議人超過
    規定之最高速限未滿20公里，且於舉發通知單上所載應到案
    日期前之95年4 月10日即到案向原舉發單位陳述意見，有臺
    南縣警察局南縣警交字第0950015613號函足稽，依據違反道
    路交通管理事件統一裁罰基準表之規定，原處分機關裁處異
    議人最高額罰鍰2400元，即難認為允洽。是以，本件異議雖
    無理由，惟原處分既有上開違法之處，仍應由本院予以撤銷
    並自為適法之裁罰。爰依道路交通管理處罰條例第40條、第
    63條第1 項第1 款及違反道路交通管理事件統一裁罰基準表
    規定，另行裁處異議人罰鍰1600元，並記違規點數1 點，以
    資適法。
據上論斷，應依道路交通案件處理辦法第20條前段，裁定如主文
。
中    華    民    國    98    年    7     月    13    日
                        交通法庭  法  官  吳俊龍
上正本證明與原本無異。
如不服本裁定，應於裁定送達後5 日內向本院提出抗告狀。
                                  書記官  劉俊源
中    華    民    國    98    年    7     月    13    日


司法院資訊處製作；財團法人民間司法改革基金會備份。
